臺灣高雄地方法院刑事判決　　　　　　　95年度易字第1563號
公　訴　人　臺灣高雄地方法院檢察署檢察官
被　　　告　戊○○
選任辯護人　紀錦隆律師
　　　　　　郭寶蓮律師
上列被告因竊盜等案件，經檢察官提起公訴（95年度偵字第1515
1 號），本院判決如下：
    主  文
戊○○共同犯恐嚇取財罪，未遂，處有期徒刑肆月，如易科罰金
，以銀元參佰元即新臺幣玖佰元折算壹日。扣案之SAMSUNG 牌手
機壹支，沒收之。
    事  實
一、戊○○於不詳時間，在高雄縣大寮鄉○○路與新莊路口之加
    油站附近土魠魚羹攤吃飯，得知真實姓名年籍不詳綽號「阿
    明」之成年男子，於民國95年5 月26日清晨6 時許，在高雄
    市○○區○○路10號樓頂，竊得丁○○、己○○、真實姓名
    年籍不詳之「林老闆」共同所有之賽鴿7 隻後，便與「阿明
    」共同基於意圖為自己不法之所有、恐嚇取財之犯意聯絡，
    由「阿明」於95年5 月26日上午10時49分許及同日10時51分
    許，以0000000000號行動電話撥打林老闆使用之0000000000
    、0000000000號行動電話，向林老闆恐嚇以「需用新臺幣（
    下同）60萬元才能贖回鴿子」等語，致使林老闆、己○○、
    丁○○聞後心生畏懼，認如未依其指示付款，賽鴿將無法取
    回而受有財產上之損失，經與對方議論贖金價額後，丁○○
    同意支付40萬元以贖回上開賽鴿，嗣即由戊○○出面向丁○○之友人即真實姓名年籍不詳綽號「阿宏」之成年男子表示
    其會代為轉交贖金及交付上開賽鴿，戊○○便與丁○○之友
    人「阿宏」約定交付贖金之時間、地點，嗣於95年5 月29日
    19 時30 分許，在高雄市三民區○○○路99號羅馬假期複合
    式餐廳，戊○○前往領取贖金時，為警當場查獲，並扣得贖
    金現金11萬2000元及行動電話3 支，後經戊○○帶同警方，
    於同日24時許，在高雄縣大寮鄉大發工業區內管理中心旁，
    起出上開遭竊之賽鴿7 隻，始悉上情。
二、案經丁○○訴請保安警察第三總隊第二大隊報請臺灣高雄地
    方法院檢察署檢察官偵查起訴。
    理  由
壹、證據能力方面：
    按被告以外之人於審判外之言詞或書面陳述，除法律有規定
    者外，不得作為證據，刑事訴訟法第159 條第1 項定有明文
    ；被告以外之人於審判外之陳述，雖不符同法第159 條之1
    至159 條之4 之規定，而經當事人於審判程序同意作為證據
    ，法院審酌該言詞陳述或書面陳述作成時之情況，認為適當
    者，亦得為證據。當事人、代理人或辯護人於法院調查證據
    時，知有第159 條第1 項不得為證據之情形，而未於言詞辯
    論終結前聲明異議者，視為有前項之同意，同法第159 條之
    5 第2 項亦有明文。本件判決以下所引傳聞證據，皆經被告
    及其辯護人於本院審理時，表示同意作為證據，本院審酌上
    開證據作成時並無程序違法等情形，認為適當，依上開說明
    ，應皆有證據能力。
貳、實體方面
一、訊據被告固坦承伊知悉「阿明」竊得他人飼養之賽鴿7 隻，
    有向被害人丁○○之友人「阿宏」表示伊會代丁○○轉交贖
    金及交還上開賽鴿，並於95年5 月29日19時30分許，在高雄
    市三民區○○○路99號羅馬假期複合式餐廳，前往領取贖金
    之事實，惟矢口否認有何恐嚇取財犯行，辯稱：伊係欲自被
    害人處取得佣金，僅居間聯絡而已，並不構成恐嚇取財云云
    。惟查：
(一)上揭犯罪事實業據證人即被害人丁○○於警詢中證述明確，
    核與證人甲○○、丙○○○偵訊時證述相符，復有贓物認領
    保管單、扣押物品目錄表、贖金影本、行動電話0000000000
    號、0000000000號、00000000000 、0000000000號通聯紀錄
    及使用者資料在卷可稽，並有贖金現金11萬2000元、行動電
    話3 支、失竊賽鴿7 隻扣案可資佐證。
(二)上開失竊賽鴿遭人以恐嚇方式獲取贖金，由被告與被害人丁○○等人商議贖金金額及交付時地，後由被告前往約定地點
    取贖等情，業據證人即被害人丁○○於95年12月14日本院審
    理時到庭具結證述：「（問：賽鴿的所有權人是「林老闆」
    或是你？）答：是「林老闆」、我和己○○三人共同出資飼
    養賽鴿。被竊共7 隻。」「（問：找到賽鴿時，你是否認得
    出你的賽鴿？）答：認得出，因為每隻賽鴿腳上都有腳環，
    腳環上面都有號碼。」（問：賽鴿失竊後，有無人來電說要
    以60萬元贖回賽鴿？是向何人講贖回賽鴿的事情？）答：是
    有人打電話給己○○，己○○叫那個人打電話給「林老闆。
    我聽「林老闆」說贖回賽鴿要60萬元... 。」「（問：為何
    要付10萬元的贖金？）答：是想要先付10萬元給對方，希望
    可以先拿回幾隻賽鴿。也是想要以這種方法與警方合作找到
    賽鴿。」「（問：你剛剛稱你有準備10萬元要去付贖金，當
    時你是否有事先報案？）答：有。」「（問：所以報案時，
    你就請「阿宏」跟被告約在羅馬假期複和式餐廳？）答：是
    的。」「（問：你為何要拿10萬元給被告？）答：因為對方
    跟「阿宏」說，要先拿到錢，才要把賽鴿還給我們。」「（
    問：阿宏有無跟你講，對方如果沒有拿到錢會如何？）答：
    對方就不把賽鴿還給我們，當時我們的賽鴿要比賽了，不把
    賽鴿拿回來不行。」「（問：所以你是迫於無奈才先拿10萬
    元給對方？）答：是的。」「（問：你聽到對方要60萬元的
    當時，你的感覺為何？）答：我當時認為對方是要恐嚇我。
    」「（問：被告如何知道七隻賽鴿藏置的位置？）答：被告
    與他朋友聯絡後才帶我們去的。」等語綦詳，核與證人即警
    員林志憲於同日審理時具結證稱：「（問：請陳述查獲情形
    ？）答：本案主辦是吳景篁，我們接獲情資說有人擄鴿勒贖
    ，我們就跟鴿主丁○○接洽，當時有一位綽號「阿宏」的男
    子有在場，丁○○說要先交10萬元給對方，要請對方先放兩
    隻賽鴿回來看有沒有安全，當時丁○○沒有說對方是誰，但
    綽號「阿宏」的人知道，綽號「阿宏」的人說對方就是被告
    ，我們警察共5 人就與綽號「阿宏」的人一起去跟對方約好
    在十全路之羅馬假期複合式餐廳，當時丁○○沒有一起去，
    我們到羅馬假期複合式餐廳後，就由綽號「阿宏」的人與被
    告接洽，綽號「阿宏」的人與被告接洽時，我們就由一組人
    在餐廳裡面監控，另外一組人在餐廳外面接應，等綽號「阿
    宏」的人交付10萬元給被告後，在餐廳裡面監控的那一組同
    事，就去盤查被告，在被告的口袋內發現10萬元及被告本身
    的1 萬2 千元，之後就將被告帶回警局偵辦，再由被告用自
    己的手機聯絡被告所說的朋友，被告就約他的朋友在大坪頂
    ，要把賽鴿交還，我們警員5 人及丁○○、己○○、被告、
    綽號「阿宏」的人及丁○○的二個朋友一起前往大坪頂，結
    果被告的朋友失約，後再經由被告以其手機與被告的朋友連
    繫，所有的過程都是被告以他自己的手機與他的朋友連繫，
    最後在高雄縣大寮鄉大發工業區內管理中心旁查獲失竊的賽
    鴿七隻，上開大發工業區的地點是被告以他的手機與他的朋
    友聯繫後，被告才告訴我們的。」「（問：有無扣到被告當
    時與他朋友聯絡那支手機？）答：有。被告是用SAMSUNG 那
    支手機跟他朋友聯繫的。」「（問：扣到SAMSUNG 那支手機
    時，裡面有無SIM 卡？）答：沒有，被告與他的朋友聯繫後
    ，趁我們不注意時，把裡面的SIM 卡丟掉，事後我們找不到
    該SIM 卡。」「（問：當時有無問被告為何SAMSUNG 那支手
    機的SIM 卡不見了？）答：有，被告說他打完電話後，放在
    警車內不見了，後來我們有去警車裡面找，但都找不到。」
    等語相符，益證被告有與阿明共同恐嚇取財之犯行堪信為真
    。
(三)又證人丙○○○於96年4 月26日本院審理時到庭具結證述：
    「（問：你有無於95年5 月28日，跟阿明在大寮鄉○○路與
    新厝路口吃魠魚羹？）答：有。但時間不是我說的，我只
    記得有到魠魚羹那邊吃飯。」「（問：你到魠魚羹那邊
    吃飯時，阿明及被告都已經在那邊嗎？）答：我去的時候只
    有阿明在那邊，被告最後才到。」「（問：你到的時候，是
    不是就坐到阿明旁邊？）答：是。」「（問：你有無跟阿明
    聊天？）答：只有打招呼。」「（問：被告之後來，被告坐
    在那裡？）答：我們坐的桌子是方桌，我跟阿明同一邊，被
    告坐在阿明的對面。」「（問：被告有無跟阿明聊天？）答
    ：有。」「（問：被告跟阿明在聊什麼？）答：我沒有注意
    ，當時正逢中午人很多，聲音很吵雜，我只看到阿明跟被告
    在寫東西。」「（問：你有無綽號？）答：大家都叫我仁杰
    或阿杰。」「（問：在魠魚羹那邊時，是你跟阿明在談鴿
    子的事，被告才插話進來？）答：不是，我沒有跟他們談過
    鴿子的事。」「（問：在魠魚羹那邊時，是你跟阿明談鴿
    子的事，或是被告與阿明在談鴿子的事？）答：是被告跟阿
    明在談鴿子的事。」「（問：你稱阿明在寫東西，所寫的內
    容為何？）答：是寫一些阿拉伯數字，我聽他們內容，那些
    數字跟鴿子有關。」「（問：是阿明寫或是被告寫？）答：
    是阿明寫的。」「（問：阿明寫完之後，那張紙拿給何人？
    ）答：我只看到阿明和被告在看那張紙，後來那張紙被誰拿
    走了，我也不知道。」「（問：被告與阿明有無拿那張紙給
    你看？）答：沒有。」等語在卷，足認被告係自「阿明」處
    直接得知遭竊賽鴿之腳環號碼等情，而阿明既係特別告知被
    告所竊賽鴿之腳環號碼，嗣被告並與丁○○等人商議贖金金
    額、交付時地，被告與阿明間有共同恐嚇取財之犯意聯絡與
    行為分擔自甚明確，從而被告辯稱：伊係用餐時，正好聽到
    隔壁桌之阿明與阿杰他們自己在聊天，阿明跟阿杰說他偷了
    別人的鴿子7 隻並當面拿出寫好的賽鴿腳環單子後，伊才知
    道的，伊只是想幫被害人拿回鴿子、從中獲取被害人的佣金
    ，僅居間聯絡云云，顯係卸責匿飾之詞，委無可採。況衡諸
    常情，苟被告所辯：僅係想幫忙被害人尋回失竊賽鴿云云為
    真，則其僅需告知被害人係何人竊得賽鴿，由被害人報警處
    理即可，無須出面取贖；再者，被告明知上開賽鴿係阿明自
    被害人處竊得者，既係非法取得，自不應協助阿明與被害人
    洽談贖金交付等事宜，被告辯稱無不法所有之意圖云云，顯
    與常情有悖，均不足採信。
(四)綜上所述，本件事證已明，被告恐嚇取財犯行洵堪認定，應
    依法論科。
二、新舊法比較
(一)按刑法施行法於94年2 月2 日修正公布，且自95年7 月1 日
    施行，而按行為後法律有變更者，適用行為時之法律，但行
    為後之法律有利於行為人者，適用最有利於行為人之法律，
    現行刑法第2 條第1 項定有明文，此規定乃與刑法第1 條罪
    刑法定主義契合，而貫徹法律禁止溯及既往原則，係規範行
    為後法律變更所生新舊法律比較適用之準據法，是刑法第2
    條本身雖經修正，但刑法第2 條既屬適用法律之準據法，本
    身尚無比較新舊法之問題，應一律適用裁判時之現行刑法第
    2 條規定以決定適用之刑罰法律。又本次刑法修正之比較新
    舊法，應就罪刑有關之共犯、未遂犯、想像競合犯、牽連犯
    、連續犯、結合犯，以及累犯加重、自首減輕暨其他法定加
    減原因（如身分加減）與加減例等一切情形，綜其全部罪刑
    之結果而為比較（最高法院95年5 月23日著有95年度第8 次
    刑庭會議決議可資參照。）合先敘明。經查：
  1.修正前刑法第33條第5 款規定「罰金：1 元以上。」，且被
    告行為時之罰金罰鍰提高標準條例第1 條前段規定：「依法
    律應處罰金、罰鍰者，就其原定數額得提高為2 倍至10倍」
    、第3 條規定：「依本條例提高罰金罰鍰之法律及其倍數由
    主管院定之」，刑法所定提高罰金本刑之數額（單位為銀元
    ），業經主管院核定提高為10倍，並自72年8 月1 日施行。
    至被告行為後，現行刑法第33條第5 款規定「罰金：新臺幣
    1 千元以上，以百元計算之。」，95年6 月14日公佈施行之
    刑法施行法第1 條之1 亦規定：「中華民國94年1 月7 日刑
    法修正施行後，刑法分則編所定罰金之貨幣單位為新臺幣。
    94 年1月7 日刑法修正時，刑法分則編未修正之條文定有罰
    金者，自94年1 月7 日刑法修正施行後，就其所定數額提高
    為30倍。但72年6 月26日至94年1 月7 日新增或修正之條文
    ，就其所定數額提高為3 倍」；且刑法第33條第5 款亦修正
    為：「主刑之種類：罰金，新台幣1 千元以上，以百元計算
    之」，則被告行為時與行為後之法律，就罰金刑之提高數額
    已有不同。而刑法第346 條第1 項恐嚇取財罪之法定刑為「
    6 月以上5 年以下有期徒刑，得併科1 千元以下罰金。」，
    則依被告行為時法，罰金刑部分經提高後為銀元1 萬元以下
    ，10元以上，經折算為新臺幣後，最高可罰新臺幣3 萬元，
    最低則為新台幣30元。如依被告行為後之法律，因刑法第34
    6 條第1 項規定，係72年6 月26日前所訂定，故罰金部分應
    提高為30倍，即最高可罰新台幣3 萬元，最低應罰新台幣1
    千元；經比較新、舊法之結果，應以被告行為時法即修正前
    刑法對其較為有利。
  2.刑法第41條雖係關於刑罰執行事項，參照最高法院90年度台
    非字第223 號、92年度台上字第5220號、94年度台上字第85
    8 號判決要旨，若該條有所變更，亦應依刑法第2 條第1 項
    之規定，比較新舊法，以資決定應適用之法律。修正後之刑
    法第41條就易科罰金之要件「犯最重本刑為5 年以上有期徒
    刑以下之罪」及「而受6 個月以上徒刑之罪」部分，雖未變
    更，但就易科罰金之標準，由修正前之刑法第41條第1 項及
    罰金罰鍰提高標準條例第2 條之「100 元以上300 元以下折
    算1 日」（即新臺幣300 元以上900 元以下折算1 日），提
    高為「新臺幣1 千元、2 千元或3 千元折算1 日」，刑法修
    正後之易科罰金標準，顯較不利於被告。至於新法將原有「
    因身體、教育、職業、家庭之關係或其他正當事由，執行顯
    有困難」規定，予以刪除，因該部分係屬於檢察官指揮執行
    時，所應審酌事項之規定（最高法院77年度台非字第158 號
    判決參照），而與法院應否諭知易科罰金之要件判斷無涉，
    從而，比較修正前、後之刑法、罰金罰鍰提高標準條例之規
    定，仍以修正前之刑法及罰金罰鍰提高標準條例之規定，較
    有利於被告。
  3.綜合比較結果，應認適用修正前刑法之規定，較有利於被告
    。
三、按犯罪之著手階段，係指行為人為實現犯意而開始實行犯罪
    構成要件之行為而言，恐嚇取財罪，自應以恐嚇取財犯嫌對
    被害人就恐嚇之內容有所表示時，應認已經著手實施，至倘
    被害人交付財物部分係被害人為協助警察辦案佯稱同意支付
    贖金，而將恐嚇取財犯嫌誘出以求人贓俱獲，因其無實際交
    付贖金之真意，且在警察監視之下伺機逮捕，事實上亦不能
    真正完成交付財物之行為，則該次行為，僅能論以未遂，最
    高法院90年度台上字第7030號判決意旨可資參照。是核本件
    被告所為，係犯刑法第346 條第3 項、第1 項之恐嚇取財未
    遂罪。被告與真實姓名年籍不詳綽號阿明之成年男子就上開
    恐嚇取財犯行，有犯意聯絡及行為分擔，應論以共同正犯。
    並應依刑法第25條規定，減輕其刑。爰審酌被告不思以正當
    方式獲取所需金錢，竟以他人所有之賽鴿勒贖獲利，危害他
    人財產權及社會治安甚鉅，行為實有不當，且被告犯後僅坦
    承部分犯行，惟念及被告業與被害人己○○、丁○○達成和
    解，兩人均表示願意原諒被告，此有和解書、陳報狀在卷可
    憑（參本院卷第58、59頁），且被害人遭竊賽鴿7 隻，業已
    全數尋回，被害人損害稍減，暨其素行、犯罪動機、目的、
    生活狀況等一切情狀，量處如主文所示之刑，併諭知易科罰
    金之折算標準。至扣案之SAMSUNG 牌手機1 支，為被告所有
    供本件犯罪所用之物，爰依刑法第38條第1 項第2 款宣告沒
    收之。末按，扣案之另2 隻行動電話及被告身上自己所有之
    現金12000 元，非供本件犯罪所用之物；扣案之贖金10萬元
    ，則非被告所有，爰均不為沒收之諭知，附此敘明。
四、不另為無罪諭知部分：
(一)公訴意旨另以：被告戊○○與真實姓名年籍不詳綽號「阿明
    」之成年男子，共同基於意圖為自己不法之所有、竊盜之犯
    意聯絡與行為分擔，於民國95年5 月26日清晨6 時許，在高
    雄市○○區○○路10號樓頂，竊得丁○○、己○○、「林老
    闆」共同所有之賽鴿7 隻。因認此部分被告亦涉犯刑法第32
    0 條第1 項之竊盜罪嫌。
(二)按犯罪事實應依證據認定，無證據不得認定犯罪事實；不能
    證明被告犯罪者，應諭知無罪之判決，刑事訴訟法第154 條
    第2 項、第301 條第1 項分別定有明文。查公訴意旨所指被
    告前開竊盜犯行，被告否認犯行，公訴意旨除以證人即被害
    人丁○○僅於警詢、偵訊時表示有賽鴿失竊之證述外，並無
    其他證據可資佐證係被告所竊或被告與阿明共同竊盜所為，
    證人丁○○亦於本院95年12月14日審理中證稱：「（問：你
    有無證據證明賽鴿是被告偷竊的？）答：沒有。」（本院卷
    第59頁），是被告此部分之犯行自屬不能證明，該部分本應
    為無罪之諭知，惟公訴人認此部分與前揭論罪科刑部分有手
    段、目的牽連犯之裁判上一罪之關係，爰不另為無罪之諭知
    。
據上論斷，應依刑事訴訟法第299 條第1 項前段，刑法第2 條第
1 項前段，修正前刑法第346 條第3 項、第1 項、第25條、第41
條第1 項前段、第55條後段、刑法第38條第1 項第2 款，罰金罰
鍰提高標準條例第1 條前段、（廢止前）第2 條，判決如主文。
本案經檢察官乙○○到庭執行職務。
中　　華　　民　　國　　96　　年　　5 　　月　　11　　日
  　　　            刑事第十一庭審判長法　官  何秀燕
                                      法　官  戰諭威
                                      法　官  吳金芳
以上正本證明與原本無異。
如不服本判決應於收受本判決後10日內向本院提出上訴書狀，其
未敘述上訴理由者，並得於提起上訴後10日內向本院補提理由書
狀（均須按他造當事人之人數附繕本）「切勿逕送上級法院」。
中　　華　　民　　國　　96　　年　　5 　　月　　22　　日
                                      書記官  周美
附錄本判決論罪科刑法條：
中華民國刑法第346條
（恐嚇取財罪）
意圖為自己或第三人不法之所有，以恐嚇使人將本人或第三人之
物交付者，處6 月以上5 年以下有期徒刑，得併科1 千元以下罰
金。
以前項方法得財產上不法之利益，或使第三人得之者，亦同。
前2項之未遂犯罰之。
